【裁判字號】    95,交聲,457
【裁判日期】    951130
【裁判案由】    聲明異議
【裁判全文】
臺灣高雄地方法院刑事裁定             95年度交聲字第457號
原處分機關  高雄市政府
異  議  人  甲○○
                    身 分證統.
                    樓
上列異議人因違反道路交通管理處罰條例案件，對於高雄市政府
95年6 月20日所為之裁決處分（處分案號：高市府交裁字第裁32
-V00000000號）聲明異議，本院裁定如下：
    主  文
異議駁回。
    理  由
一、聲明異議意旨略以：異議人即受處分人甲○○於民國94年12
    月4 日中午，駕駛車號GX-2621 號自用小客車由屏東縣鹽埔
    鄉北往高樹鄉行駛，於行經南華大橋即台27線北上41.5公里
    處，適與某南向小貨車會車之際，突有一部機車自該車後方
    快速竄出逆向而來，當異議人意會之時，已與該部機車發生
    對撞，此際異議人所駕駛之自小客車左前輪已經機械故障、
    輪胎爆破及鋁圈損壞，換言之，左前輪已無煞車能力，亦無
    摩擦力，故左輪全程均為拖痕（應係刮地痕之誤，詳後述）
    ，另道路交通事故照片說明欄亦記載左輪痕跡係拖痕。從而
    ，本件員警以左煞車痕22.5公尺為依據，認定異議人於車禍
    發生時之行車速度超速，其計算根據顯然有誤，爰依法提起
    本件異議云云。
二、按行為後法律或自治條例有變更者，適用行政機關最初裁處
    時之法律或自治條例；但裁處前之法律或自治條例有利於受
    處罰者，適用最有利於受處罰者之規定，行政罰法第5 條定
    有明文。本件異議人行為後，道路交通管理處罰條例第40條
    第1 項、第63條第1 項第1 款業於民國95年7 月1 日修正公
    布施行，比較修法前後對於駕駛人行車速度超過規定最高時
    速之違規行為之罰則，均處汽車駕駛人新臺幣（下同）1,20
    0 元以上2,400 元以下罰鍰，並記違規點數1 點而屬相同，
    是依前揭行政罰法第5 條之規定，即應適用行政機關最初裁
    處時之法律即修正前道路交通管理處罰條例第40條第1 項、
    第63條第1 項第1 款規定論處，合先敘明。次按汽車駕駛人
    ，行車速度，超過規定之最高時速者，處1,200 元以上2,40
    0 元以下罰鍰，並記違規點數一點，修正前道路交通管理處
    罰條例第40條第1 項、第63條第1 項第1 款分別定有明文。
三、經查：
    (一)本件異議人於94年12月4 日中午12時25分許，駕駛車號GX
      -2621 號自用小客車由屏東縣鹽埔鄉北往高樹鄉行駛，於
      行經屏東縣鹽埔鄉○○村○○路南華大橋即台27線公路北
      向車道41.5公里處時，與陳稚達所騎乘之車號K79-612 號
      重機車發生碰撞等事實，有道路交通事故現場圖、道路交
      通事故照片附卷可稽，亦為異議人所不爭執，應堪信為真
      實。
    (二)本件肇事發生後，異議人所駕駛之自小客車在現場留有右
      輪煞車痕8.5 公尺，左輪煞車痕22.5公尺，此觀諸前引道
      路交通事故現場圖之記載即明；而依卷附汽車煞車距離、
      行車速度及道路摩擦係數對照表所示，受處分人於事發前
      之車速約達時速65公里，顯已超逾當地之速限時速60公里
      ，此亦據證人本件即承辦員警乙○○於本院審理中結證明
      確。至受處分人雖以前開情詞置辯，惟依本院審理違反道
      路交通管理處罰條例事件職務上所知，車輛於高速狀態下
      偏向，致離心力大於輪胎與地面之摩擦力（即抓地力），
      車輛繞其重心垂直軸偏轉而有擺尾現象，此時輪胎在地面
      造成之輪跡稱為偏向拖痕，與車輛行進中經有效煞車後，
      車輪即停止轉動，與路面發生摩擦之鈍力擋不住車體向前
      之動力，因此輪胎繼續滑行於地面，而留下之煞車痕有別
      ；而觀諸卷附道路交通事故照片清楚可知，異議人所駕駛
      之自小客車於本件車禍發生後，左輪部分初始係留下顏色
      較淺之拖痕，至後半段始出現與輪胎同為黑色之煞車痕，
      故異議人稱其所駕駛之自小客車因左前輪機械故障、輪胎
      爆破故全程均為刮地痕云云，已非實情，是上開道路交通
      事故照片於說明欄記載左輪拖痕，亦難認其記載有何違誤
      。再觀之道路交通事故現場圖所載，左前輪拖痕之起點，
      即係異議人所駕駛之自小客車與機車發生碰撞之地點，衡
      諸一般駕駛習慣，異議人於發生碰撞當時之立即反應應係
      急踩煞車及偏向閃躲，故異議人所駕駛之自小客車左輪輪
      胎於路面所留下輪胎痕（即初始之拖痕加上後來之煞車痕
      ）之期間，應係其於碰撞後，開始踩踏煞車，繼車輪完全
      停止轉動而輪胎繼續滑行於地面，末至車輛完全停止之期
      間，亦即道路交通事故照片及現場圖所顯示異議人所駕駛
      之自小客車左輪輪胎痕之起、迄點即為其煞車開始至結束
      之距離，縱上開輪胎痕先係拖痕，之後始為煞車痕，亦無
      礙於煞車距離軌跡之一致性。故異議人前開辯詞要乏依據
      ，尚不足採。職是，原處分機關據此認定異議人於事發前
      行車速率係時速65公里以上乙情，尚無違誤，異議人確有
      超速行駛之違規行為，堪予認定。
四、綜上所述，本件異議人於上開時、地，駕駛車輛之行車速度
    超過規定最高時速之違規行為，既堪認定，則執勤警員依照
    前揭修正前道路交通管理處罰條例第40條第1 項之規定予以
    逕行舉發，嗣移送機關即高雄市政府據此並引用上開修正前
    道路交通管理處罰條例第40條第1 項及第63條第1 項等規定
    ，就異議人前述違規行為，裁處異議人罰鍰新臺幣1,700 元
    ，並記違規點數1 點，於法即屬有據，應予維持。是本件異
    議為無理由，應予駁回。
五、依道路交通案件處理法第19條，裁定如主文。
中    華    民    國    95    年    11    月    30    日
                  交通法庭      法  官  陳振嘉
如不服本裁定應於送達後5日內向本院提出抗告狀。
以上正本證明與原本無異。
中    華    民    國    95    年    11    月    30    日
                               書記官  顏宗貝


司法院資訊處製作；財團法人民間司法改革基金會備份。
